臺灣高雄地方法院交通事件裁定　　　　 96年度交聲字第559號
原處分機關　交通部公路總局
異　議　人
即受處分人　甲○○
上列受處分人因違反道路交通管理處罰條例案件，對於交通部公
路總局高雄區監理所旗山監理站民國96年6月22日所為之處分（
原處分案號：旗監違字第裁85-MO0000000號）聲明異議，本院裁
定如下：
    主  文
原處分關於甲○○駕駛執照吊扣期間駕駛機器腳踏車，吊銷駕駛
執照壹年禁考之處分撤銷。
上開撤銷之部分不罰。
    理  由
一、按汽車駕駛人，未領有駕駛執照駕駛小型車或機器腳踏車或
    於駕駛執照吊扣期間駕駛小型車或機器腳踏車，處新臺幣（
    下同）6000元以上1萬2000元以下罰鍰，其中駕駛執照吊扣
    期間駕駛小型車或機器腳踏車，並吊銷其駕駛執照，道路交
    通管理處罰條例第21條第1項第1款、第5款、同條第4項定有
    明文。
二、原處分意旨略以：異議人即受處分人甲○○前因駕駛汽車酒
    精濃度超過規定標準，自95年4月21日至96年4月20日吊扣其
    所有職業大貨車駕照，其仍於駕駛大貨車執照吊扣期間內之
    民國96年4 月19日晚間7 時26分許，騎乘車牌號碼OVC-688
    號重機車，並於行經關廟鄉○○路27號前，為警攔查。經台
    南縣交通警察隊南區分隊執勤員警舉發「無照駕駛」之違規
    ，爰依道路交通管理處罰條例第21條第1 項第5 款、第4 項
    之規定，裁處異議人6000元，並吊銷駕駛執照，1 年內禁考
    等語。
三、聲明異議意旨略以：其固承認有在駕駛執照吊扣期間駕駛機
    器腳踏車，但其並無機車駕照可供吊銷，原吊扣的是職業大
    貨車駕照，已在96年4 月23日領回，並於96年5 月3 日審核
    通過，不瞭解為何又要吊銷其所有職業大貨車駕照云云。
四、本院查：
    (一)本件異議人即受處分人甲○○前於95年4月8日因違反汽車
    駕駛人酒精濃度超過規定標準，遭監理單位吊扣其職業大貨
    車駕照，吊扣期間自95年4月21日至96年4月20日，異議人復
    於96年4 月19日晚上7 時26分許，駕駛車牌號碼OVC-688 號
    重機車，行經關廟鄉○○路27號時，遭台南縣警察局交通警
    察隊南區分隊執勤員警舉發「無照駕駛」之違規等情，為異
    議人所不否認，並有台南縣警察局96年4 月19日舉發違反道
    路交通事件管理通知單、內政部警政署國道公路警察局95年
    4 月23日舉發違反道路交通事件管理通知單、甲○○汽車駕
    照基本資料、交通部公路總局高雄區監理所旗山監理站96年
    10月2 日高監旗字第0960009315號函、甲○○所有職業大貨
    車駕駛執照影本各1 紙在卷可稽，應甚明確，是異議人確有
    在其所有職業小貨車駕駛執照吊扣期間駕駛重機車之事實，
    堪以認定。
    (二)惟查，上開駕駛執照吊扣期間駕駛小型車或機器腳踏車之
    處罰規定，係就汽車駕駛人駕車行駛時，其持有得以合於規
    定駕駛其所使用車輛之駕駛執照已在吊扣期間，而且未有其
    他可合於規定駕駛該類車輛之駕駛執照時，竟仍駕駛該類車
    輛之情形而言，而非謂駕駛人所擁有任一項駕駛執照遭吊扣
    ，則不論是否尚有其他合於規定之駕駛執照，一概禁止駕駛
    人駕駛各種車輛，否則便有過度擴張處罰範圍且與同條例第
    21條第1 項第1 款「未領有駕駛執照駕駛小型車或機器腳踏
    車」失所區隔之疑慮。
    (三)再者，道路交通管理處罰條例第68條原規定：「汽車駕駛
    人，因違反本條例及道路交通安全規則之規定，受吊扣或吊
    銷駕駛執照處分時，吊扣或吊銷其持有各級車類之駕駛執照
     」，然該條文業於94年12月14日修正公布，將原條文中「
    吊扣或」三字刪除，並自95年3月1日施行，故依修正後道路
    交通管理處罰條例第68條之規定，受吊扣駕駛執照處分時，
    不再吊扣其持有各級車類之駕駛執照，因此，若一般駕駛人
    同時考領有職業小貨車之駕駛執照及普通重型機車駕駛執照
    ，則其因駕車違規或經易處致遭吊扣其中之一項駕駛執照時
    ，其另一項駕駛執照之合法使用，並不因此而受到影響；承
    此，駕駛人於駕駛執照吊扣期間經警舉發違規駕駛之車輛，
    並非合於遭吊扣駕駛執照本身所得駕駛之車輛時，亦不得貿
    然以駕駛執照吊扣期間駕駛小型車或機器腳踏車之規定加以
    處罰。
    (四)又汽車駕駛人取得高一級車類之駕駛資格者，應換發駕駛
    執照，並准其駕駛較低級車類之車輛，而已領有大貨車駕駛
    執照者，得駕駛小型車、輕型機器腳踏車，道路交通安全規
    則第61條第1項第3款訂有明文。則本件異議人縱持經吊扣之
    職業貨車駕照，亦不得駕駛本件普通重型機車，是並不合於
    駕駛執照吊扣期間駕駛小型車或機器腳踏車之處罰規定，其
    未持有普通重型機車駕照而駕駛之，應依道路交通管理處罰
    條例第21條第1款未領有駕駛執照駕駛小型車或機器腳踏車
    之規定處罰之
五、綜上所述，原處分機關認異議人依道路交通管理處罰條例第
    21條第1項第5款之規定，裁罰受處分人罰鍰6000元、並依同
    條第4項及同條例第67條第3項之規定，同時為吊銷職業小貨
    車駕駛執照，並一年內禁考等處分，於法未合，應由本院將
    該部分處分撤銷，並為該部分不罰之諭知。至異議人所領有
    職業大貨車駕駛執照是否業經審驗通過，與本件應否吊銷職
    業大貨車駕駛執照之裁罰並無相關，併予敘明。
六、據上論斷，應依道路交通案件處理辦法第20條前段，裁定如
    主文。
中　　華　　民　　國　　96　　年　　11　　月　　19　　日
                  交通法庭    法　官   王  琁
上正本證明與原本無異
如不服本裁定，應於送達後5日內，向本院提出抗告狀。
中　　華　　民　　國　　96　　年　　11　　月　　19　　日
                              書記官   黃國忠
